臺灣臺北地方法院刑事判決　　　　　　　　　　　　八十九年度交訴字第一四二號
　　公　訴　人　臺灣臺北地方法院檢察署檢察官
　　被　　　告　乙○○
右列被告因公共危險等案件，經檢察官提起公訴（八十九年度偵字第一八二八一號）
，本院判決如左：
    主  文
乙○○被訴肇事逃逸部分無罪。
其餘被訴業務過失傷害部分，公訴不受理。
    理  由
甲、無罪部分：
一、公訴意旨略以：乙○○於民國八十九年七月十三日上午六時五十分許，駕駛車牌
    號碼Ｈ四─九六五號營業小客車，沿台北市○○○路，由西往東方向行駛，途經
    同路與吉林路交岔路口時，理應注意車輛行駛時，駕駛人應注意前車如須減速暫
    停，駕駛人應預先顯示燈光或手勢，而依當時情形，又無不能注意之情事，竟疏
    於注意，於通過上開交岔路口時，因閃避小狗，車頭往左行駛，適同一時、地，
    甲○駕駛車牌號碼ＯＹＬ─五四六號重機車，由台北市○○○路西往東方向行駛
    ，亦應注意車前狀況，隨時採取必要之安全措施，而依當時情形，又無不能注意
    之情事，竟疏於注意，於通過上開交岔路口時，仍貿然前行，未注意車前狀況，
    隨時採取應變措施，由於雙方有上述之疏失，致甲○駕駛之機車煞避不及，撞及
    乙○○之營業小客車尾部，人車倒地後，受有左肩挫傷、左腰擦傷五乘三公分、
    左足擦傷二乘一‧五公分、左手肘擦傷三‧五乘一‧五公分、左手擦傷二乘０‧
    五公分等傷害。詎乙○○肇事後，竟逃逸現場，經路人抄下車號，為警循線查獲
    ，是認乙○○涉有刑法第一百八十五條之四肇事逃逸罪嫌。
二、按犯罪事實應依證據認定之，無證據不得推定其犯罪事實；又不能證明被告犯罪
    者，應諭知無罪之判決，刑事訴訟法第一百五十四條、第三百零一條第一項分別
    定有明文。次按認定不利於被告之事實，須依積極證據，苟積極證據不足為不利
    於被告事實之認定時，即應為有利於被告之認定，更不必有何有利之證據，最高
    法院著有三十年上字第八六號判例可稽。另行為非出於故意或過失者，不罰，過
    失行為之處罰，以有特別規定者為限，刑法第十二條定有明文，故第一百八十五
    條之四駕駛動力交通工具肇事，致人死傷而逃逸罪，行為人之駕車肇事致人死傷
    雖非出於故意，但仍須知悉肇事致人死傷之事實，猶予逃逸，始足當之，若行為
    人不知其已肇事並致人死傷，縱然逃逸，亦與本罪之構成要件不合（最高法院九
    十一年度台上字第一一二四號判決即採此見解）。
三、本件公訴人認被告乙○○涉有右開罪嫌，無非以告訴人甲○之指述、馬偕紀念醫
    院甲種診斷證明書、台北市政府警察局中山分局交通事故車輛勘驗紀錄表、道路
    交通事故調查報告表、交通事故談話紀錄表附卷為其論據。惟被告堅詞否認有右
    開肇事逃逸犯行，辯稱：其踩煞車後，並沒有察覺告訴人從後面撞到，只覺得有
    推力，因為從後照鏡、前擋風玻璃上都沒有看到人，且當時車上尚有乘客，故即
    離開現場，等客人在建國北路下車後，始發現車後防撞鋼板有擦撞痕跡等語。經
    查：
  １告訴人於警訊及本院審理時，均自承肇事當時其所駕駛之機車係行走於禁行機車
    道上，且係撞上被告之車尾保險桿，有偵查卷附警訊筆錄及本院卷附九十年六月
    十三日審判筆錄可稽，此與被告辯稱告訴人係撞擊其車後保險桿乙節相符；又被
    告之營業小客車僅有後保險桿車牌下方位置有烤漆脫落痕跡，並無保險桿遭到撞
    擊、凹陷並形成移位痕跡，亦業據證人即臺北市政府警察局中山分局小隊長陳明
    勳於本院九十年六月二十六日訊問時結證屬實，並有照片三張附卷可稽；另參以
    告訴人於本院九十年二月二十一日訊問時自承不記得肇事當時有撞擊聲等情，足
    認告訴人之機車與被告車輛撞擊時，應未產生巨大之撞擊力道及聲響，則於被告
    所駕駛之營業小客車係後側保險桿遭撞擊，而非主動撞擊告訴人所駕駛之機車之
    情形下，被告能否立即發現告訴人已經因為車禍受傷之事實，即不無疑問。
  ２次查，告訴人於本院九十年十二月二十一日訊問時，自承其於碰撞後往右倒臥滑
    行，且於倒地前看到被告往左前方前進，是於告訴人撞擊後係倒地右滑，且被告
    車輛係左轉前進之情形下，告訴人倒下之位置即可能恰位於被告車輛行進方向之
    後方。而衡諸一般國民生活經驗法則，駕駛人對於車輛後方事物，原本即容易產
    生視覺上之死角而難以察覺，尤其本件事故發生時，告訴人於撞擊後即行倒下，
    則被告更難由車側或車內之照後鏡，觀察到告訴人已經受傷倒地之情形，是以被
    告辯稱其由後照鏡及擋風玻璃上均沒有看到告訴人等語（見本院九十一年八月二
    十八日審理筆錄），應可採信。
  ３另查，被告於車禍發生後，曾於八十九年七月十三日上午八時許至台北市政府警
    察局信義分局備案，此有該分局受理各類案件紀錄表一紙附卷可稽，此報案時間
    與車禍發生時間（同日上午六時五十分許）僅相隔一小時十分，如被告主觀上知
    其係肇事逃逸，當不至於在此短時間內即至警局備案；況被告之營業小客車係後
    側保險桿遭告訴人撞擊，則告訴人疏未注意車前狀況之過失情形應甚為明顯，於
    此情形下，被告如知悉已經發生車禍，衡諸常情，較可能會下車查看其所駕駛之
    車輛是否有所損害，並考慮向告訴人請求賠償，而無逃逸之必要，由以上之事證
    ，亦均足以佐證被告於車禍發生時，應無告訴人已因車禍倒地受傷之認識。
  ４綜上所述，被告辯稱其於車禍發生時，並未發覺告訴人因車禍倒地受傷，故未停
    車查看等語，應足採信，則揆諸前述說明，即與刑法第一百八十五條之四之構成
    要件不符；而告訴人於偵查中所為指述、卷附馬偕醫院甲種診斷證明書、台北市
    政府警察局中山分局交通事故車輛勘驗紀錄表、道路交通事故調查報告表、交通
    事故談話紀錄表、交通事故補充資料表等證據，亦僅足證明被告與告訴人於右開
    時地發生車禍事實，均不足用以證明被告有肇事致人死傷而逃逸之犯行，且復查
    無其他積極證據足認被告有肇事逃逸犯行，則被告此部分犯罪不能證明，即應為
    被告無罪之諭知。
乙、不受理部分：
一、公訴意旨略以：被告因有前述過失行為，致告訴人甲○受有前開傷害等語，因認
    被告另涉有刑法第二百八十四條第二項前段之業務過失傷害罪嫌。
二、按告訴乃論之罪，告訴人於第一審辯論終結前得撤回其告訴，又告訴經撤回者，
    應諭知不受理之判決，刑事訴訟法第二百三十八條第一項、第三百零三條第三款
    定有明文。
三、查本件告訴人告訴被告業務過失傷害案件，起訴書認被告此部分之行為係犯刑法
    第二百八十四條第二項前段之罪，依同法第二百八十七條前段之規定，須告訴乃
    論。茲據告訴人於本院九十年六月十三日審理時當庭撤回其此部分原先所提出之
    告訴（該日審判筆錄參照），依照上開說明，本件就被告被訴業務過失傷害部分
    ，爰不經言詞辯論，逕為諭知公訴不受理之判決。
據上論斷，應依刑事訴訟法第三百零一條第一項、第三百零三條第三款、第三百零七
條，判決如主文。
本案經檢察官楊朝森到庭執行職務
中      華      民      國    九十一    年      九      月     十一     日
                                    臺灣臺北地方法院交通法庭
                                        法  官    林鴻達
右正本證明與原本無異。
如不服本判決，應於判決送達後十日內，向本院提出上訴狀。
                                        書記官    石幸代
中      華      民      國    九十一    年      九      月     十七     日
